【裁判字號】    90,台上,4372
【裁判日期】    900719
【裁判案由】    違反毒品危害防制條例
【裁判全文】
最高法院刑事判決                                九十年度台上字第四三七二號
    上  訴  人  甲○○
右上訴人因違反毒品危害防制條例案件，不服台灣高等法院中華民國九十年五月二十
一日第二審更審判決（九十年度上更(一)字第二七一號，起訴案號：台灣板橋地方法院
檢察署八十八年度偵字第三三四一號），提起上訴，本院判決如左：
    主  文
原判決撤銷，發回台灣高等法院。
    理  由
本件原判決認定上訴人甲○○明知海洛因業經毒品危害防制條例列為第一級毒品，不
得製造、運輸、販賣、轉讓、施用或持有，仍與成年人鄭惠美共同基於意圖營利之概
括犯意聯絡，先由鄭惠美於不詳時間，在台北縣土城市北二高土城交流道附近，向綽
號「阿成」、「阿源」之不詳姓名年齡成年男子販入不詳重量之海洛因，並摻入砂糖
予以分裝成小包裝後，除部分供己施用外，再透過上訴人尋找買主售賣圖利。上訴人
即以先由購買者呼叫其所有之000000000號呼叫器，經回電約定售賣地點、
數量、價格後進行交易之方式，自民國八十七年八月間起至同年九月間止，先後在台
北市○○區○○路十一號二樓謝勝宏住處附近，以每錢新台幣（下同）二萬元高於進
價之價格，連續五次各售賣價值約一萬元至二萬元不等之海洛因予謝勝宏施用。嗣於
八十八年一月二十八日下午二時三十分許，經警在台北縣土城市○○街五十七號四樓
之一鄭惠美租處內查獲鄭惠美及上訴人，扣得鄭惠美所有賣剩之海洛因一包（查獲時
毛重約二十點五公克，經送驗後實際淨重十九點七三公克，包裝重○點七九公克）、
供販賣及預備販賣海洛因所用之電子秤一個、分裝袋五百五十個等情。因而撤銷第一
審關於此部分之判決，改判仍論處上訴人共同連續販賣第一級毒品（累犯）罪刑，固
非無見。
惟查：(一)訊問證人，應出於懇切之態度，不得用強暴、脅迫、利誘、詐欺、疲勞訊問
或其他不正之方法，刑事訴訟法第一百九十二條定有明文，故證人之證言，必須出於
任意性之供述始得採為證據。本件證人謝勝宏自第一審時起，即一再否認其於警訊及
檢察官偵查時之供述為真正，並稱：「在警訊時是警察要我儘量配合，偵訊時則是按
照我在警訊時所說的回答的，……」（第一審卷第一○四頁）。上訴人並據此主張謝
勝宏於警訊時之供述「可能在警察誘導下，才這麼說」云云（原審更(一)卷第五十六頁
），已主張謝勝宏於警訊時之證言，並非出於任意性之供述。原審對其上開主張未予
調查，即率採謝勝宏於警訊時之證言為主要判決基礎之一，於法已屬有違。(二)依原判
決認定之事實，上訴人與共犯鄭惠美係於「八十七年八月間起，至同年九月間止」，
共同販賣第一級毒品海洛因予謝勝宏施用等情，另據鄭惠美供稱：八十八年一月間，
始向「阿源」購買毒品，且只向他買過一次（偵查卷第七頁反面，第一審卷第四十六
頁、第一二四頁，原審更(一)卷第三十五頁）；向「阿源」購買之前，是向「阿成」購
買（更(一)卷第三十六頁）；並稱：本件被查獲之毒品是八十八年一月一日晚上八時許
，在台北縣土城市○○○○○道向「阿源」購買的云云（偵查卷第七頁反面）。如均
無訛，就此而觀，上訴人與鄭惠美於八十七年八、九月間販賣與謝勝宏之第一級毒品
海洛因，自係購自綽號「阿成」之人，八十八年一月一日鄭惠美向綽號「阿源」販入
毒品部分，似與本件無關，實情究何﹖究鄭惠美關此部分之販入行為，與上訴人有無
關聯﹖如有，原判決既認定扣案海洛因一包係「鄭惠美所有賣剩」之毒品等情（原判
決第二頁倒數第六行），則其此次販入後，究已賣出若干﹖關涉上訴人之犯罪次數，
原審未詳予查明，率認上訴人與鄭惠美販賣予謝勝宏之海洛因，係分向綽號「阿成」
、「阿源」之人販入，並就本件扣案毒品海洛因一併諭知沒收銷燬，自嫌速斷而不足
以昭折服。(三)犯販賣毒品罪，其因犯罪所得財物，沒收之，為毒品危害防制條例第十
九條第一項所明定。故被告販毒所得財物為何﹖數額若干﹖自應於事實欄內詳予記載
，然後於理由內說明其認定之理由及依據，使事實理由兩相一致，方為適法。原判決
諭知沒收上訴人販毒所得財物七萬五千元，於事實欄內僅籠統記載上訴人與鄭惠美於
八十七年八、九月間，連續五次各販賣價值約一萬元至二萬元不等之海洛因予謝勝宏
施用等情，而於上訴人與共犯鄭惠美實際販毒所得究為多少﹖並未詳予查明，於事實
欄內為明確之記載，理由欄亦未詳細說明其認定之理由及依據，率以「上訴人與鄭惠
美共販賣五次，每次一萬元至二萬元，平均每次所得為一萬五千元」云云，據以認定
其販賣所得為七萬五千元，以擬制、推測之方法為認定之基礎，與證據法則，亦難謂
無悖。上訴意旨指摘原判決違法，非無理由，認仍應發回更審，期臻翔適。
據上論結，應依刑事訴訟法第三百九十七條、第四百零一條，判決如主文。
中      華      民      國     九十     年      七      月     十九     日
                              最高法院刑事第二庭
                                  審判長法官  莊  來  成
                                        法官  謝  俊  雄
                                        法官  白  文  漳
                                        法官  蘇  振  堂
                                        法官  賴  忠  星
      右正本證明與原本無異
                                              書  記  官
中      華      民      國     九十     年      七      月    二十四    日


司法院資訊處製作；財團法人民間司法改革基金會備份。
